臺北高等行政法院裁定
111年度交上字第260號
上  訴  人  劉錦龍                                  
被 上訴 人  新北市政府交通事件裁決處

代  表  人  李忠台（處長）

上列當事人間交通裁決事件，上訴人對於中華民國111年4月20日
臺灣新北地方法院111年度交字第29號行政訴訟判決，提起上訴
，本院裁定如下：
　　主  文
上訴駁回。
上訴審訴訟費用新臺幣750元由上訴人負擔。
　　理  由
一、按對於交通裁決事件之判決提起上訴，非以其違背法令為理
    由，不得為之，且應於上訴理由中表明原判決所違背之法令
    及其具體內容之事由，或表明依訴訟資料可認為原判決有違
    背法令之具體事實之事由，行政訴訟法第237條之9第2項準
    用第235條第2項及第236條之1規定甚明。是對於地方法院交
    通裁決事件之判決上訴，非以其違背法令，且於上訴理由中
    表明上開事由之一者，即應認為不合法而駁回之。又依同法
    第237條之9第2項準用第236條之2第3項、第243條第1項規定
    ，判決不適用法規或適用不當者，為違背法令；而判決有第
    243條第2項所列各款情形之一者，為當然違背法令。是當事
    人對於地方法院交通裁決事件之判決上訴，如依行政訴訟法
    第237條之9第2項準用第236條之2第3項、第243條第1項規定
    ，以判決有不適用法規或適用不當為理由時，其上訴狀或理
    由書應表明原判決所違背之法令及其具體內容；若係成文法
    以外之法則，應揭示該法則之旨趣，倘為司法院解釋，則為
    揭示該解釋之字號或其內容。如以行政訴訟法第237條之9第
    2項準用第236條之2第3項、第243條第2項所列各款情形為理
    由時，其上訴狀或理由書，應揭示合於該條項各款之事實。
    上訴狀或理由書如未依此項方法表明者，即難認為已對交通
    裁決事件判決之違背法令有具體的指摘，其上訴自難認為合
    法。
二、上訴人駕駛訴外人吳坤服所有車牌號碼000-0000號自用小客
    車（下稱系爭車輛），於民國110年8月15日7時35分許，在
    新北市板橋區民權路與文化路一段口停等紅燈之際，因有「
    汽車駕駛人以手持方式使用行動電話進行撥接、通話、數據
    通訊」之違規行為，違反道路交通管理處罰條例（下稱道交
    條例）第31條之1第1項規定，適為新北市政府板橋分局（下
    稱板橋分局）所屬板橋派出所執勤員警所目睹，乃填製新北
    市政府警察局掌電字第C6QC80124號舉發違反道路交通管理
    事件通知單（下稱舉發通知單）當場舉發，並移送被上訴人
    處理。上訴人於應到案日期向被上訴人陳述意見，經被上訴
    人函請板橋分局查復後，認上訴人有「汽車駕駛人以手持方
    式使用行動電話進行撥接」之違規事實，而於110年12月6日
    製開新北裁催字第48-C6QC80124號違反道路交通管理事件裁
    決書，依道交條例第31條之1第1項規定，裁處上訴人罰鍰新
    臺幣（下同）3,000元。上訴人不服，提起行政訴訟，案經
    被上訴人重新審查後，於111年3月16日重新製開同字號之裁
    決書，更正上訴人之違規事實為「汽車駕駛人以手持方式使
    用行動電話進行撥接通話」，仍依道交條例第31條之1第1項
    規定，裁處上訴人罰鍰3,000元（下稱原處分），嗣經臺灣
    新北地方法院（下稱原審）以111年4月20日111年度交字第2
    9號行政訴訟判決駁回上訴人之起訴（下稱原判決）。上訴
    人不服，提起本件上訴，並聲明：原判決廢棄；原處分撤銷
    。
三、上訴人對原判決上訴，主張略以：原審法官違反平等原則、
    經驗法則，不能或不願出示上訴人簽名之舉發通知單正本，
    亦不願或不能當庭播放錄影音光碟供核實，僅以自由心證判
    決上訴人敗訴，上訴人深感不服等語。
四、經核上訴人之上訴理由，雖以原判決違背法令為由，惟原判
    決就此已論明：㈠依現行法律規定，行政法院處理交通事件
    ，並不限於科學儀器所採證據，仍須就事件所涉相關證據資
    料，包括供述及非供述證據，依據證據法則，憑以認定行為
    人交通違規行為之有無。若舉發員警係親眼見聞違規經過，
    並書寫於公文書，仍不失為認定交通違規事實有無之證據方
    法。㈡本件舉發經過，業據舉發警員洪煒傑書具職務報告載
    稱：「職……於110年8月15日6至8時執行巡邏勤務，約莫於7
    時35分許，巡經板橋區民權路與文化路一段口處，見……ARM-
    2812駕駛於民權路往中和方向停等紅燈時……，以手持方式將
    手機拿起通話，遂上前針對違規行為進行盤詰、告發。……申
    訴人（指上訴人，下同）稱所簽收之新北市政府警察局舉發
    違反道路交通管理事件通知單有遭調換之情事，經調閱密錄
    器，職當場有告知舉發違反道路交通管理事件通知單上已有
    違規時間及違規日期，且該舉發單為電子舉發，電腦亦會有
    紀錄，……密錄器畫面也呈現該舉發單之移送聯為……申訴人親
    自簽名後，職收存以利後續舉發流程，並讓其收下該舉發單
    之通知聯，未有任何人開啟甚至碰觸該民之車門且並未有調
    換之情事，……」等語（原審卷第105-107頁），核與其密錄
    器畫面擷取照片所示（原審卷第108頁），於110年8月15日7
    時34分11秒時舉發警員巡邏行駛至停等紅燈之系爭車輛之左
    前方，此時已可見上訴人於駕駛座內以左手持用行動電話靠
    放其左耳近處，嗣於同分19秒時舉發警員進而行駛至上訴人
    駕駛座外，更可見上訴人仍持續以左手持用行動電話靠放其
    左耳等情相符。參以上訴人於原審言詞辯論期日當庭自承當
    時其係打給何姓債主、忘記有沒有撥通、正要講對方就出現
    了等語（原審卷第126頁）。復參酌兩造分別提出之舉發通
    知單移送聯及通知聯（原審卷第85、129頁），於違規時間
    欄均一致記載「110年8月15日7時35分」（依前述密錄器畫
    面擷取照片所示時間為「7時34分11秒至19秒」，與「7時35
    分」之違規時間相差無幾，並不影響事實之同一性），則衡
    諸本件屬電子舉發，而具有相同之電腦紀錄，且上訴人當時
    亦確有簽名於舉發通知單移送聯內，自應認當時以電子舉發
    方式而交付上訴人之舉發通知單通知聯已明確載明如上之違
    規時間無誤。綜上事證，足認上訴人於車道上停等紅燈時，
    確有以手持方式使用行動電話進行撥接通話之違規行為，並
    經舉發警員當場依法舉發在案。是上訴人空言主張舉發通知
    單通知聯遭人違法開啟車門調換等語，自難憑採。㈢依道路
    交通安全規則第90條第1項第3款、道交條例第31條之1第1項
    、汽車駕駛人行駛道路禁止以手持方式使用行動電話相關裝
    置實施及宣導辦法（依道交條例第31條之1第5項規定授權訂
    定）第2條規定可知，汽車駕駛人於行駛道路時，如於道路
    已停車或臨時停車穩妥靜止時，得不適用「禁止以手持方式
    使用行動電話、電腦或其他相類功能裝置，進行撥接、通話
    、數據通訊或其他有礙駕駛安全之行為」之規定；反之，如
    僅係遇有紅燈號誌而停等，則仍屬「行駛道路」之情形。是
    駕駛人縱於停等紅燈時短暫使用行動電話，因其勢必無法正
    確判定綠燈起駛之時機，亦無法就道路上其他突發狀況即時
    因應，自無由以「停等紅燈時」自行認定未影響交通、妨害
    任何人或造成交通危險，即得免除「行駛道路之整體過程」
    所應負之行政法上義務，是被上訴人據之乃以原處分裁罰上
    訴人，於法自無違誤，上訴人主張停等紅燈即非屬駕駛途中
    等語，並不可採。㈣本件判決基礎已經明確，兩造其餘攻擊
    防禦方法與訴訟資料，及原告其他證據調查之聲請，經原審
    斟酌後，核與判決結果不生影響，無一一論述及調查之必要
    等理由甚詳。上訴理由無非重述上訴人在原審提出而為原審
    所不採之主張，並就原審取捨證據、認定事實之職權行使，
    指摘其為不當，並就原審法院已論斷者，泛言未論斷或論斷
    違法，而非具體表明合於不適用法規、適用法規不當、或行
    政訴訟法第243條第2項所列各款之情形，難認對原判決之如
    何違背法令已有具體之指摘。依首開規定及說明，應認其上
    訴為不合法，予以駁回。
五、末按交通裁決事件之上訴，行政法院為訴訟費用之裁判時，
    應確定其費用額，此觀行政訴訟法第237條之9第2項準用第2
    37條之8第1項規定即明。本件上訴人對於交通裁決事件之上
    訴，既經駁回，則上訴審訴訟費用750元（上訴裁判費）自
    應由上訴人負擔，故併予確定如主文第2項所示。
六、據上論結，本件上訴為不合法，依行政訴訟法第237條之9第
    2項、第236條之2第3項、第249條第1項前段、第237條之8第
    1項、第104條、民事訴訟法第95條、第78條，裁定如主文。
中　　華　　民　　國　　111　 年　　8　　 月　　15　 日
                    臺北高等行政法院第一庭
                              審判長法  官　許瑞助 
                                    法  官　林家賢 
                                    法  官　孫萍萍
上為正本係照原本作成。
不得抗告。
中　　華　　民　　國　　111　 年　　8　　 月　　15　 日
                                    書記官  李虹儒